【裁判字號】    96,上訴,5172
【裁判日期】    970123
【裁判案由】    強盜等
【裁判全文】
臺灣高等法院刑事判決                96年度上訴字第5172號
上  訴  人
即  被  告  乙○○
                    （現在臺灣臺北監獄執行中）
選任辯護人  法律扶助辯護人  呂翊丞律師
上列上訴人因強盜等案件，不服臺灣板橋地方法院96年度訴字第
2199號、96年度易字第1832號，中華民國96年10月16日第一審判
決（起訴案號：臺灣板橋地方法院檢察署96年度偵字第8599號）
，提起上訴，本院判決如下：
    主  文
上訴駁回。
    事  實
一、乙○○前因重傷害等案件，經判刑確定，並定應執行刑，於
    民國88年7月15日入監執行，指揮書執畢日期為97年2月27日
    ，於92年 2月24日假釋付保護管束，接續執行感訓處分，於
    93 年6月17日因折抵刑期出所（不構成累犯）。詎其仍不知
    警惕，於96年3月26日（起訴書誤載為25日）凌晨5時50分許
    ，復意圖為自己不法所有，穿戴其所有之手套 1副，並攜帶
    其所有之鏡子1面、手電筒1支及客觀上足以對人生命、身體
    造成傷害危險可供作兇器使用之固定鉗1支、鐵棍 2支、T字
    型扳手1支等工具，見臺北縣新莊市○○路○段149巷21弄7號
    之1樓共用大門未關閉，即進入該址樓梯間前往2樓，並使用
    前開鐵棍 2支及鏡子勾開大門門鎖（未有毀損情事），開門
    進入甲○○住處內，以前開手電筒照明進入主臥室，拿取甲
    ○○放置在衣櫃上之長褲，攜至客廳，竊取長褲及自其右側
    口袋內竊取現金新臺幣 7千元放入外套口袋，得手後，適甲
    ○○聽聞聲響驚醒前往客廳察看，乙○○見狀遂立刻持該長
    褲轉身逃逸，遭甲○○從後方追趕抱住，詎乙○○為防護贓
    物、脫免逮捕，竟基於傷害之犯意，與甲○○發生拉扯，並
    以嘴咬傷甲○○之左前臂，藉此掙脫逃跑，旋又在 1樓樓梯
    口前為甲○○抱住，乙○○即接續為防護贓物、脫免逮捕之
    犯意，與甲○○發生扭打，同時持前開固定鉗戳打甲○○之
    頭部數下，致使甲○○受有右前額挫傷併撕裂傷、左前額挫
    傷併撕裂傷、後枕部頭皮撕裂傷、左前臂咬傷等傷害，欲以
    此等強暴手段逼使甲○○鬆手，惟甲○○受傷流血後仍奮力
    抱住乙○○不放，雙方進而跌倒在地，乙○○因此右腳踝骨
    折，隨後因甲○○之鄰居、兒子到場合力壓制乙○○。嗣於
    96年3月26日凌晨6時許，巡邏警員王寬裕、賴冠瑋接獲通報
    前來，在臺北縣新莊市○○路○段149巷21弄7號1樓前依法逮
    捕乙○○，除在其外套口袋內起出竊得之現金新臺幣 7千元
    外，並扣得前開固定鉗1支、鐵棍2支、T字型扳手1支、鏡子
    1面、手套1副及手電筒 1支（另犯於夜間侵入住宅竊盜罪、
    偽造署押罪、脫逃罪部分，撤回上訴確定）。
三、案經甲○○訴由臺北縣政府警察局新莊分局報請臺灣板橋地
    方法院檢察署檢察官偵查後起訴。
    理  由
壹、程序部分：
    本件認定事實所引用之本件卷內所有卷證資料（包含告訴人
    之指訴、人證與文書證據、物證等證據），並無證據證明係
    公務員違背法定程序所取得，且被告等於原審及本院審理時
    均陳明對檢察官所提出之證據方法之證據能力沒意見等語，
    僅爭執告訴人甲○○之指訴是否真實（證明力之問題），而
    卷內之文書證據，亦無刑事訴訟法第159條之4之顯有不可信
    之情況與不得作為證據之情形，從而，依刑事訴訟法第 159
    條至159條之5之規定，本件認定事實所引用之本件卷證所有
    證據（包含告訴人之指訴、人證與文書證據、物證等證據）
    ，均有證據能力，合先敘明。
貳、實體部分：
一、上揭犯罪事實，業據被告乙○○於警詢及原審法院審理時，
    均坦承不諱，核與證人即告訴人甲○○於警詢及檢察官訊問
    時所為之證述大致相符，並有固定鉗1支、鐵棍 2支、T字型
    扳手1支、鏡子1面、手套1副及手電筒1支扣案可稽。此外，
    復有行政院衛生署臺北醫院96年4月16日診斷證明書1紙、告
    訴人甲○○傷勢照片5張及96年日出日沒時刻表1份附卷為憑
    ，足認被告自白與事實相符，自足採為認定事實之基礎。至
    被告於本院審理時雖辯稱：伊案發當時確有攜帶工具於夜間
    侵入被害人甲○○住宅行竊，遭被害人發現後遂立即持竊取
    之長褲逃逸，但被害人從後方追趕抱住伊致伊無法呼吸，不
    得已始咬傷被害人藉此掙脫，並立即向被害人跪地求饒，然
    被害人不願，並再次以蠻力抱住，伊無法呼吸始又持固定鉗
    將被害人打傷，正逢當時被害人之子上前助陣，持不明之鈍
    器將伊腳踝打成骨折，並合力制服伊，報警逮捕，足見伊遭
    被害人發現後即欲將竊取之物還予被害人，係因被害人不願
    ，並向伊施予暴力，伊為保護自己，始持工具打傷被害人，
    並無為防護贓物、脫免逮捕之行為云云，另被告之辯護人為
    被告辯稱：案發當時，被告於竊盜被發現，而欲迅速離開，
    甚至跪地求饒，且被害人尚能追趕被告，足見被告並無直接
    或間接對於人之身體施以暴力，壓制被害人抗拒，或使被害
    人處於不能抗拒之狀態，尚難以加重準強盜罪相繩云云，惟
    查：刑法第328條第1項強盜罪，明定以強暴、脅迫等致使不
    能抗拒為構成要件，而本條準強盜罪則無，故一有強暴脅迫
    之實施，即與規定相當，而不以使人不能抗拒為必要。本件
    被告自承於係竊取財物時，為告訴人發現，遂立即持竊取之
    長褲逃逸，被害人從後方追趕抱住伊致無法呼吸，不得已始
    咬傷被害人藉此掙脫，並立即向被害人跪地求饒，然被害人
    不願，並再次以抱住，伊始又持固定鉗將被害人打傷等情，
    且被害人確因遭被害咬傷並持固定鉗戳打，而受有右前額挫
    傷併撕裂傷、左前額挫傷併撕裂傷、後枕部頭皮撕裂傷、左
    前臂咬傷等傷害，足認被告確因竊盜遭被害人發現後，為防
    護贓物、脫免逮捕而與被害人扭打，被告之行為自與加重準
    強盜之?     c成要件相符，被告及其辯護人上開所辯，無非飾卸
    之詞，不足採信。
    本件事證已明確，被告聲請再傳喚被害人甲○○及其子，即
    無必要 。被告上開犯行，洵堪認定，應依法論處。
二、按固定鉗1支、鐵棍2支、T字型扳手1支等工具，均屬金屬材
    質，質地堅硬，客觀上均足以對人之生命、身體構成危害，
    均為?飽A被告攜帶上開工具，進入被害人住處內，竊取財
    物，遭被害人發現後，為防護贓物、脫免逮捕，而當場施以
    強暴造成被害人受傷，是核被告此部分，係犯刑法第329 條
    之準強盜罪，而有同法第321條第1項第1款、第3款之情形，
    應依同法第330條第1項加重準強盜罪論處及刑法第277條第1
    項之傷害罪。被告雖分次施以強暴脅迫及傷害被害人，然係
    以接 續之意思，於密接之時間、地點，以相同之方法分別犯
    同一罪刑，均為接續犯，屬實質上一罪。被告所犯上開二罪
    間，乃一行為觸犯數罪名，屬想像競合，應從一重加重準強
    盜罪處斷。又被告所犯加重準強盜罪部分，其犯罪時間雖在
    96年 4月24日以前，惟該罪係屬中華民國九十六年罪犯減刑
    條例第3條第1項第15款所定之罪，且此部分宣告刑逾有期徒
    刑1年6月以上之刑，故不得減刑，併予敘明。
四、原審本同上見解，引用刑法第321條第1項第1款、第329條、
    第330條第1項、第277條第1項規定，於審酌被告素行、犯罪
    動機、手段、所造成之危害程度，暨其犯後尚知坦認犯行等
    一切情狀，就加重準強盜部分量處有期徒刑 8年。暨以扣案
    之固定鉗1支、鐵棍2支、T字型扳手1支、鏡子1面、手套1副
    及手電筒1支，均係被告所有，且供被告於96年3月26日為竊
    盜犯行所用之物，業經被告供明在卷，應依刑法第38條第 1
    項第 2款規定諭知沒收，核其認事用法，俱無違誤，量刑亦
    甚允洽。被告上訴意旨，空言否認其行為構成加重準強盜罪
    ，為無理由，應予駁回。
據上論斷，應依刑事訴訟法第368條，判決如主文。
本案經檢察官黃柏齡到庭執行職務。
中    華    民    國    97    年    1     月    23    日
                  刑事第十九庭  審判長法  官 尤豐彥
                                      法  官 黃金富
                                      法  官 洪昌宏
以上正本證明與原本無異。
如不服本判決，應於收受送達後十日內向本院提出上訴書狀，其
未敘述上訴之理由者並得於提起上訴後十日內向本院補提理由書
（均須按他造當事人之人數附繕本）。
                                      書記官  洪雪娥
中    華    民    國    97    年    1     月    23    日
附錄：本案論罪科刑法條全文：
刑法第321條第1項
犯竊盜罪而有左列情形之一者，處6 月以上、5 年以下有期徒刑
：
一、於夜間侵入住宅或有人居住之建築物、船艦或隱匿其內而犯
    之者。
二、毀越門扇、牆垣或其他安全設備而犯之者。
三、攜帶兇器而犯之者。
四、結夥三人以上而犯之者。
五、乘火災、水災或其他災害之際而犯之者。
六、在車站或埠頭而犯之者。
刑法第329條
竊盜或搶奪，因防護贓物、脫免逮捕或湮滅罪證，而當場施以強
暴脅迫者，以強盜論。
刑法第330條
犯強盜罪而有第321 條第1 項各款情形之一者，處7 年以上有期
徒刑。
前項之未遂犯罰之。
刑法第277條第1項
傷害人之身體或健康者，處3 年以下有期徒刑、拘役或1 千元以
下罰金。


司法院資訊處製作；財團法人民間司法改革基金會備份。
